【裁判字號】    89,易,518
【裁判日期】    890428
【裁判案由】    偽造文書
【裁判全文】
臺灣板橋地方法院刑事判決                          八十九年度易字第五一八號
    公  訴  人  臺灣板橋地方法院檢察署檢察官
    被      告  甲○○
右列被告因偽造文書案件，經檢察官提起公訴（八十八年度偵字第二六四六０號），
本院判決如左：
    主  文
甲○○明知為不實之事項，而使公務員登載於職務上所掌之公文書，足以生損害於公
眾，處有期徒刑陸月，如易科罰金，以參佰元折算壹日。
扣案之管轄編號000000000000號、甲○○重型機車駕駛執照壹枚沒收。
    事  實
一、緣甲○○於民國八十七年十二月二十九日十四時二十九分許，因酒醉（呼氣酒精
    測試濃度高達每公升零點八毫克）騎乘車號ＱＰＭ─三六七號輕型機車（起訴書
    誤繕為重型機車），在台北市○○○路、錦州街口為警員陳明村攔停舉發，當場
    禁止甲○○駕駛，並吊扣甲○○所有之管轄編號000000000000號重
    型機車駕駛執照一枚。甲○○明知其上開重型機車駕駛執照係遭吊扣，並未遺失
    ，為圖騎乘機車之便，竟基於使公務員登載不實文書之犯意，於八十八年一月十
    二日許，委託不知情之代辦人員魏姓成年男子，向台北區監理所板橋監理站謊報
    其所持有之上開駕駛執照遺失，申請重新補發，而使該站承辦人員將此不實之事
    項登載於職務上所掌之「汽（機）車駕駛人審驗暨各項異動登記書」公文書內，
    並據以補發管轄編號000000000000號重型機車駕駛執照一枚，足以
    生損害於公路監理單位對駕駛執照管理之正確性。嗣於八十八年十一月二十六日
    ，甲○○至台北市○○路○段二十一號台北市監理處以遺失為由，欲辦理普通小
    型車駕駛執照補發手續時，經該處承辦人員乙○○○查詢電腦資料，發現甲○○
    有前開酒醉騎乘機車列管之違規舉發事件尚未結案之紀錄，甲○○旋即出示前開
    補發之管轄編號000000000000號重型機車駕駛執照一枚，表示其重
    型機車駕駛執照並未遭警吊扣，而為乙○○○當場發覺查獲，並扣得甲○○所有
    、因犯罪所得之管轄編號000000000000號重型機車駕駛執照一枚。
二、案經台北市監理處移送台灣板橋地方法院檢察署檢察官偵查起訴。
    理  由
一、訊據被告甲○○固坦承於八十七年十二月二十九日十四時二十九分許，因違規酒
    醉騎乘車號ＱＰＭ─三六七號輕型機車為警舉發，並當場吊扣駕駛執照一枚，及
    於八十八年一月十二日委託不知情之代辦人員向監理單位以遺失為由申請補發重
    型機車駕駛執照一枚等情，惟矢口否認有何偽造文書犯行，辯稱：伊八十七年十
    二月二十九日違規酒醉騎乘機車被警吊扣之駕駛執照係伊之普通小型車駕駛執照
    ，並非重型機車駕駛執照，伊於八十八年十一月二十六日前往台北市監理處係要
    辦理以其所有之重型機車駕駛執照換回被吊扣之普通小型車駕駛執照之手續，至
    於其後違規罰鍰易處吊扣駕駛執照，亦係吊扣伊之普通小型車駕駛執照，並非重
    型機車駕駛執照云云。然查，（一）被告甲○○前曾於八十七年四月間因違規酒
    醉駕車為警舉發開立違規通知單，並由台北縣警察局三重分局吊扣其普通小型車
    駕駛執照九個月，吊扣期間自八十七年四月二十日起至八十七年十月二十日止，
    有交通部公路局台北區監理所板橋監理站八十九年四月五日函一份，及被告甲○
    ○之普通小型車駕駛執照影本一份所示背面註記戳印在卷可稽，復經本院當庭勘
    驗屬實記明筆錄（見本院審判筆錄），而被告甲○○再度於八十七年十二月二十
    九日違規酒醉騎乘輕型機車為警舉發開立舉發違反道路交通管理事件通知單，並
    當場吊扣保管被告之管轄編號000000000000號「重型機車駕駛執照
    」一枚，吊扣期間六個月自八十七年十二月二十九日起至八十八年六月二十八日
    止，亦有台北市政府警察局第五八一四三八號舉發違反道路交通管理事件通知單
    影本，及台灣省政府交通處公路局台北區監理所北監稽違字第四一三一０四─八
    八一二０三─０００四號駕駛執照吊扣執行單影本各一紙存卷足徵，被告所辯其
    八十七年十二月二十九日被吊扣者係其普通小型車駕駛執照云云，顯屬無稽卸責
    之詞，毫無可信。被告係於八十八年一月十二日，委託不知情之代辦人員向台北
    區監理所板橋監理站以遺失為由，申請補發重型機車駕駛執照，為被告所是認，
    並有「汽（機）車駕駛人審驗暨各項異動登記書」一份附卷足按（見偵卷第四頁
    正面），而台北區監理所板橋監理站並因而據以補發甲○○管轄編號00000
    0000000號重型機車駕駛執照一枚，復有該枚補發之重型機車駕駛執照附
    卷可考（附於偵卷第三頁正面）。而被告明知其原有之管轄編號0000000
    00000號重型機車駕駛執照仍在吊扣期間中，猶於吊扣期間內之八十八年一
    月二十日委由不知情之代辦人員以遺失為由，申請補發新的重型機車駕駛執照，
    其有使公務員登載不實事項於所執掌公文書內之故意甚明。（二）另被告於原有
    之管轄編號000000000000號重型機車駕駛執照在吊扣期滿後，因其
    八十七年十二月二十九日酒醉騎乘機車違規裁處罰鍰新台幣六千元部分，逾期到
    案，經被告甲○○於八十八年十一月二十六日同意並書立切結書後，裁決機關乃
    依道路交通管理處罰條例第六十五條第一項第三款規定，就罰鍰部分易處吊扣被
    告之重型機車駕駛執照三個月，易處吊扣之期間自八十八年十二月三日起至八十
    九年三月二日止，且吊扣之駕駛執照仍為被告原有之管轄編號00000000
    0000號重型機車駕駛執照一枚，被告並於易處吊扣期滿後之八十九年三月七
    日領回前開原有之重型機車駕駛執照等事實，有交通部公路局台北區監理所板橋
    監理站八十九年四月五日八九北監板五字第一二二三號函、台灣省政府交通處公
    路局台北區監理所北監稽違字第四一三一０四─八八一二０三─０００五號駕駛
    執照吊扣執行單影本、及有被告簽名並蓋章領回原有之管轄編號0000000
    00000號重型機車駕駛執照之駕照吊扣執行單報表影本各一份附卷足考，是
    被告辯稱其罰鍰易處吊扣之駕駛執照係其普通小型車駕駛執照，與事實不符，純
    為事後畏罪之詞，殊無值採。（三）被告於八十八年一月十二日以遺失為由，申
    請補發重型機車駕駛執照，並因而取得補發之管轄編號00000000000
    0號重型機車駕駛執照一枚，該枚補發之新重型機車駕照，於八十八年十一月二
    十六日出示予乙○○○後，遭乙○○○發覺查扣，業經證人乙○○○於本院證述
    屬實（見本院八十九年三月七日訊問筆錄、同年四月二十一日審判筆錄），並有
    該新補發之該重型機車駕駛執照附於本案偵查卷內（見偵卷第三頁正面）。而被
    告原有之管轄編號000000000000號重型機車駕駛執照一枚，由其於
    八十九年三月七日自板橋監理站領回，已如前述，本院命被告於八十九年四月二
    十一日審判期日攜帶其領回之原有管轄編號000000000000號重型機
    車駕駛執照原本到庭，被告亦確於本院審判期日時當庭提出，由本院勘驗屬實並
    記明於筆錄在卷，及有被告原有之管轄編號000000000000號重型機
    車駕駛執照影本一份存卷可稽，足見被告原有之管轄編號0000000000
    00號重型機車駕駛執照一枚確實未遺失。被告明知其原有之上開重型機車駕照
    係因違規遭吊扣，並未遺失，竟委由不知情之代辦人員向台北區監理所板橋監理
    站，以遺失為由，申請補發新重型機車駕駛執照，而使承辦人員將此不實事項登
    載於職務上所掌之「汽（機）車駕駛人審驗暨各項異動登記書」公文書上，事證
    明確，被告犯行堪予認定。
二、核被告甲○○所為，係犯刑法第二百十四條之使公務員登載不實文書罪。期利用
    不知情之代辦人員魏姓成年男子，向台北區監理所板橋監理站，以遺失為由，申
    請補發新重型機車駕駛執照，而使承辦人員將此不實事項登載於職務上所掌之公
    文書上，為間接正犯。爰審酌被告屢次違規酒醉駕車遭吊扣駕駛執照，於八十七
    年十二月二十九日該次酒醉違規騎車遭吊扣重型機車駕駛執照後，仍在禁止駕車
    期間內，猶以遺失之不實事項為由，向公路監理單位申請補發重型機車駕駛執照
    ，擬於禁駛期間餒騎乘機車之犯罪動機及手段，足見其怙惡不悛，且犯罪後飾詞
    狡辯，毫無悔意，及其所生危害等一切情狀，量處如主文所示之刑，並諭知易科
    罰金之折算標準。扣案之管轄編號000000000000號重型機車駕駛執
    照一枚，係被告甲○○所有，因其犯本罪所得之物，已由被告陳明於卷，爰依刑
    法第三十八條第一項第三款規定諭知沒收。
據上論斷，應依刑事訴訟法第二百九十九條第一項前段，刑法第二百十四條、第四十
一條、第三十八條第一項第三款，罰金罰鍰提高標準條例第一條前段、第二條，判決
如主文。
本案經檢察官程秀蘭到庭執行職務
中      華      民      國    八十九    年      四      月    二十八    日
                                      臺灣板橋地方法院刑事第五庭
                                          法  官  陳  翠  琪
右正本證明與原本無異。
如不服本判決，應於判決送達後十日內，向本院提出上訴狀。
                                          書記官  曹  秋  冬
中      華      民      國    八十九    年      五      月      一      日
附錄本案論罪科刑法條全文
刑法第二百十四條
明知為不實之事項，而使公務員登載於職務上所掌之公文書，足以生損害於公眾或他
人者，處三年以下有期徒刑、拘役或五百元以下罰金。


司法院資訊處製作；財團法人民間司法改革基金會備份。
